【裁判字號】    95,抗,240
【裁判日期】    951031
【裁判案由】    聲明異議
【裁判全文】
臺灣高等法院臺南分院民事裁定  95年度抗字第240號
抗  告  人  甲○○
上列抗告人因債權人台灣中小企業銀行股份有限公司，與債務人
南二工業股份有限公司等三人間給付借款強制執行事件，對於中
華民國九十五年七月三十一日臺灣臺南地方法院所為裁定（九十
二年度執字第二六五六九號）提起抗告，本院裁定如下：
      主      文
抗告駁回。
抗告程序費用由抗告人負擔。
      理      由
一、抗告意旨略以：坐落台南縣永康市○○段九一地號上之房地
    ，伊早於八十二年八月三十一日開始承租，房屋本為一樓本
    國式鐵筋加強磚造房屋，嗣伊陸續加蓋增建，所加蓋之增建
    物已有獨立對外通行門戶，已具構造上及使用上之獨立性，
    非僅屬原有建物之從物或附屬物，伊自得取得增建物之所有
    權；且坐落同段九十至九十六號土地及其上建物，亦經伊於
    八十四年間承租，租賃關係尚屬存在。系爭增建物坐落頂中
    段五五、九一、一二八（抗告狀誤載為一二、八地號）、一
    三二地號土地上之二樓，為獨立之建物；伊並非債務人，執
    行債權人自不得將伊所有上開增建物併付拍賣。原裁定未審
    酌上情，遽認增建物部分不具有使用上之獨立性，即屬不當
    ；為此，提起本件抗告，求為廢棄原裁定等語。
二、按當事人或利害關係人，得於強制執行程序終結前，為聲請
    或聲明異議者，以對於執行法院強制執行之命令，或對於執
    行法官、書記官、執達員實施強制執行之方法，強制執行時
    應遵守之程序，或有其他侵害利益之情事者為限，此觀強制
    執行法第十二條第一項前段規定自明；又執行法院辦理民事
    強制執行事務，專司實現私法上請求權之程序，至私法上請
    求權之存否，則應由民事法院依民事訴訟程序確定之。故在
    強制執行程序中，如涉及私權之爭執，而其權義關係未盡明
    確時，應由當事人另依民事訴訟程序謀求解決，不生聲明異
    議問題（最高法院七十九年度台抗字第三二六號裁判要旨參
    照）。
三、查：
（一）本件執行債權人台灣中小企業銀行股份有限公司執台南地
      院八十三年度促字第七九一一號、八十五年度促字第五二
      ０三號確定支付命令為執行名義，聲請原法院就執行債務
      人南二工業股份有限公司、吳宗興、吳景徽之財產為強制
      執行，經原法院以九十二年度執字第二六五六九號受理後
      ，就執行債務人之財產查封在案。其中就坐落台南縣永康
      市○○段五五、九一、一二八、一三二地號土地上之增建
      物，面積合計共四九六．八六平方公尺，係未辦保存記之
      建物，經原法院一併囑託查封，編定臨時建號為四五五號
      。嗣原法院於九十三年三月二十六日履勘結果：上開四五
      五號建物係利用原十四建號建物，再予擴建北側、南側及
      夾層部分，四五五號建物與十四號建物相通，合併使用，
      合併出入，未有獨立出入口。原法院因此認定四五五號建
      物不具獨立性，不得為物權之客體，原有十四號建物之所
      有權則因增建之四五五號建物而擴張；並據此在第三人景
      興發企業股份有限公司對於上開增建物亦主張為所有權人
      ，而另案向原法院聲明異議一案中，於九十三年六月三日
      裁定駁回其異議之聲明時，載明上旨等情，此有上揭確定
      支付命令、執行（勘測）筆錄、建物登記謄本、不動產估
      價報告書、執行筆錄、民事裁定附於原法院九十二年度執
      字第二六五六九號執行卷可參。
（二）上開四五五號建物業經原法院於履勘現場後，依其職權認
      定不具獨立性，不得作為物權之客體，已如上述，此項認
      定僅係執行法院依非訟程序所為職權之認定，雖無確定私
      權之法律效力，惟抗告人既主張上開增建物因具有獨立性
      ，得為獨立物權之客體，應由其取得增建物之所有權，則
      此等實體上之私權法律關係有無，原應由民事法院依民事
      訴訟程序確定之，非聲明異議程序所能解決，亦非執行法
      院依非訟程序所得認定，依上開最高法院裁判意旨，應由
      當事人另依民事訴訟程序謀求解決；乃其未此之為，逕依
      強制執行法第十二條規定聲明異議，即難謂合；原裁定駁
      回其異議聲明，理由雖有不同，惟結論並無二致，抗告意
      旨猶執前詞，指摘原裁定不當，求予廢棄，非有理由，應
      予駁回。
四、據上論結，本件抗告為無理由，依強制執行法第三十條之一
    、民事訴訟法第四百九十五條之一、第四百四十九條第一項
    、第二項、第九十五條、第七十八條，裁定如主文。
中    華    民    國    95    年    10    月    31    日
                    民事第三庭
                                審判長法  官  陳 光 秀
                                      法  官  曾 平 杉
                                      法  官  李 文 賢
上為正本係照原本作成。
如不服本裁定，僅得於收受本裁定正本送達後十日內以適用法規
顯有錯誤為理由，向本院提出再抗告狀（須附繕本一份及繳納再
抗告裁判費新台幣一千元），並經本院許可後始可再抗告於最高
法院。
中    華    民    國    95    年    11    月     3    日
                                      書記官  劉  清  洪
【附記】
民事訴訟法第495條之1第2項準用同法第466條之1第1、2項規定
：
(1)對於第二審判決上訴，上訴人應委任律師為訴訟代理人。但上
  訴人或其法定代理人具有律師資格者，不在此限。
(2)上訴人之配偶、三親等內之血親、二親等內之姻親，或上訴人
  為法人、中央或地方機關時，其所屬專任人員具有律師資格並
  經法院認為適當者，亦得為第三審訴訟代理人。
民事訴訟法第466條之2：
  上訴人無資力委任訴訟代理人者，得依訴訟救助之規定，聲請
  第三審法院為之選任律師為其訴訟代理人。
                                                   K


司法院資訊處製作；財團法人民間司法改革基金會備份。
